【裁判字號】    92,訴,1440
【裁判日期】    920825
【裁判案由】    毒品危害防制條例
【裁判全文】
臺灣高雄地方法院刑事判決                        九十二年度訴字第一四四號
    公  訴  人  臺灣高雄地方法院檢察署檢察官
    被      告  甲○○
右列被告因違反毒品危害防制條例案件，經檢察官提起公訴（九十二年度毒偵字第二
六五九、三一六一、三二二二號），本院判決如左：
    主  文
甲○○連續施用第一級毒品，累犯，處有期徒刑拾月，第一級毒品海洛因拾參包（合
計淨重肆點貳壹公克、包裝重參點捌玖公克）、均殘留第一級毒品海洛因之注射針筒
捌支、殘渣袋肆個，均沒收銷燬之；又連續施用第二級毒品，累犯，處有期徒刑陸月
，第二級毒品安非他命陸包（驗前毛重參點參公克、驗後毛重參點貳公克），均沒收
銷燬之；應執行有期徒刑壹年貳月，第一級毒品海洛因拾參包（合計淨重肆點貳壹公
克、包裝重參點捌玖公克）、均殘留第一級毒品海洛因之注射針筒捌支、殘渣袋肆個
、第二級毒品安非他命陸包（驗前毛重參點參公克、驗後毛重參點貳公克），均沒收
銷燬之。
    事  實
一甲○○前於民國八十七年間，因販賣安非他命案件，經本院以八十七年度少訴字第
  四三號判處有期徒刑二年十月，緩刑五年確定，嗣於八十八年間，經撤銷緩刑，執
  行徒刑，甫於九十一年五月十七日假釋期滿執行完畢。又於八十八年間，因施用毒
  品案件，經本院裁定送觀察、勒戒後，認有繼續施用毒品之傾向，再經本院裁定令
  入戒治處所施以強制戒治，因戒治期滿，經臺灣高雄地方法院檢察署檢察官於八十
  九年三月二十四日，以八十九年度戒毒偵字第一七五號為不起訴處分確定。復於九
  十一年間，因施用毒品案件，經本院裁定令入戒治處所施以強制戒治，並於九十二
  年二月二十七日，以九十一年度訴字第三一四０號判處有期徒刑九月確定。猶不知
  戒絕毒癮，明知海洛因及安非他命分別係第一、二級毒品，竟基於概括之犯意，於
  前案停止戒治、交付保護管束期間之九十二年四月二十二日回溯二十四小時內之某
  時、同年月二十七日下午一時許回溯二十四小時內之某時及同年五月十六日下午四
  時四十分許回溯二十四小時內之某時，連續在不詳處所，施用第一級毒品海洛因三
  次；另於同年四月二十二日回溯二十四小時內之某時及同年月二十七日下午一時許
  回溯二十四小時內之某時，連續在不詳處所，施用第二級毒品安非他命二次。嗣於
  同年四月二十二日，經臺灣高雄地方法院檢察署觀護人依法定期採尿送驗而查獲；
  又於同年月二十七日中午十二時許，在高雄縣大寮鄉○○村○○路二三五號住處，
  為警查扣第一級毒品海洛因十二包（合計淨重四點一五公克、包裝重三點六八公克
  ）、均殘留第一級毒品海洛因之注射針筒三支、第二級毒品安非他命六包（驗前毛
  重三點三公克、驗後毛重三點二公克），並採尿送驗而查獲；復於同年五月十六日
  下午二時五十分許，在上址為警查扣第一級毒品海洛因一包（淨重零點零六公克、
  包裝重零點二一公克）、均殘留第一級毒品海洛因之殘渣袋四個、注射針筒五支，
  並採尿送驗而查獲。
二案經高雄縣政府警察局林園分局報告臺灣高雄地方法院檢察署檢察官及該署檢察官
  自動檢舉偵查起訴。
    理  由
一訊據被告甲○○矢口否認右揭犯行，辯稱：查獲之毒品及施用器具均係以前留來下
  的云云，惟查：
(一)右揭被告施用第一級毒品海洛因犯行部分：
1.被告先後於九十二年四月二十二日、同年月二十七日下午一時許及同年五月十六日
  下午四時四十分許所採集之尿液，經送驗結果，均呈嗎啡陽性反應，分別有長榮
  大學九十二年五月六日確認報告、臺灣檢驗科技股份有限公司九十二年五月十二日
  濫用藥物尿液檢驗報告、高雄縣政府衛生局九十二年五月六日九二煙檢字第七三
  二號煙毒尿液檢驗成績書、高雄醫學大學附設中和紀念醫院九十二年七月九日報告
  編號：九二０七─七三號濫用藥物尿液檢驗報告、高雄縣政府衛生局九十二年五
  月二十二日九二煙檢字第八七０號煙毒尿液檢驗成績書、高雄醫學大學附設中和紀
  念醫院九十二年六月二十四日報告編號：九二０六─一三０號濫用藥物尿液檢驗報
  告各一份附卷可稽。按海洛因經注射入人體後，約百分之八十於二十四小時內自尿
  中排出，一般而言，尿液中能否驗出嗎啡陽性反應與其投與量、投與途徑、採尿時
  間、個人體質及檢驗方法之靈敏度有關，國外曾有文獻報導注射六毫克之海洛因鹽
  酸鹽，其代謝物嗎啡之平均可檢出時限約為二十六小時，又海洛因吸食入人體後，
  水解還原成嗎啡，再循嗎啡之代謝方式排出體外，已據行政院衛生署藥物食品檢驗
  局以（八一）藥檢壹字第八一一四八八五號函、（七三）藥檢壹字第三０二二一號
  函說明綦詳；次按「尿液毒品檢驗．．．若能使用先進之氣相層析質譜儀分析法確
  認，則可完全排除偽陽性之干擾，為目前最具公信力的檢驗方法」為法務部調查局
  第六處八十七年九月二十九日（八七）發技（一）字第八七０七四五七四號函所揭
  示。被告於九十二年四月二十二日所採集之尿液，經送請長榮大學及臺灣檢驗科技
  股份有限公司以氣相層析質譜儀法檢驗結果，均呈嗎啡陽性反應；另被告於九十二
  年四月二十七日下午一時許及同年五月十六日下午四時四十分許所採集之尿液，經
  送請高雄醫學大學附設中和紀念醫院以氣相層析質譜儀法複驗結果，亦均呈嗎啡陽
  性反應，有前揭檢驗報告可佐，則上開三次採尿之檢驗結果當無偽陽性反應之可能
  ，應堪採信。足認被告確曾於上開三次採尿時間回溯二十四小時內之某時，施用第
  一級毒品海洛因之事實無訛。
2.此外，九十二年四月二十七日查扣之白粉十二包，經送驗結果，均含第一級毒品海
  洛因成分，合計淨重四點一五公克、包裝重三點六八公克；同日查扣之注射針筒三
  支，經送驗結果，均呈海洛因陽性反應，分別有法務部調查局九十二年五月十五日
  調科壹字第二二００一五二四０號鑑定通知書及高雄醫學大學附設中和紀念醫院九
  十二年六月二十四日報告編號：九二０六─四０三號檢驗報告各一份在卷可查。另
  九十二年五月十六日查扣之白粉一包，經送驗結果，含第一級毒品海洛因成分，淨
  重零點零六公克、包裝重零點二一公克；同日查扣之殘渣袋四個及注射針筒五支，
  經送驗結果，均呈海洛因陽性反應，分別有法務部調查局九十二年六月十一日調科
  壹字第二二００一五四三一號鑑定通知書、高雄醫學大學附設中和紀念醫院九十二
  年六月二十四日報告編號：九二０六─四二五、四二六號檢驗報告各一份在卷足按
  。
3.綜上所述，被告空言否認施用第一級毒品海洛因犯行，不足採信，則被告右揭連續
  施用第一級毒品海洛因三次之犯行，堪以認定。
(二)右揭被告施用第二級毒品安非他命犯行部分：
1.被告先後於九十二年四月二十二日及同年月二十七日下午一時許所採集之尿液，經
  送驗結果，均呈甲基安非他命陽性反應，分別有長榮大學九十二年五月六日確認
  報告、臺灣檢驗科技股份有限公司九十二年五月十二日濫用藥物尿液檢驗報告、
  高雄縣政府衛生局九十二年五月六日九二煙檢字第七三二號煙毒尿液檢驗成績書、
  高雄醫學大學附設中和紀念醫院九十二年七月九日報告編號：九二０七─七三號濫
  用藥物尿液檢驗報告各一份在卷可考。按甲基安非他命經口服投與後，約百分之七
  十於二十四小時內可自尿液中排出，又其尿液內含甲基安非他命成分之檢出，與投
  與甲基安非它命的量、個人體質、檢驗儀器之精密度有關，通常採尿化驗是否呈陽
  性反應，應以投與後二十四小時內所採者為宜，此有行政院衛生署藥物食品檢驗局
  （八０）藥檢壹字第四五二九號函可查。且尿液毒品檢驗若能使用先進之氣相層析
  質譜儀分析法確認，則可完全排除偽陽性之干擾，為目前最具公信力的檢驗方法，
  已如前述。被告於九十二年四月二十二日及同年月二十七日下午一時許所採集之尿
  液，經送請長榮大學、臺灣檢驗科技股份有限公司及高雄醫學大學附設中和紀念醫
  院以氣相層析質譜儀法檢驗結果，既均呈甲基安非他命陽性反應，有前揭檢驗報告
  可佐，則上開二次採尿之檢驗結果自無偽陽性反應之可能，應堪採信。足認被告確
  曾於上開二次採尿時間回溯二十四小時內之某時，施用第二級毒品安非他命之事實
  無訛。
2.再者，九十二年四月二十七日查扣之白粉六包，經送驗結果，均呈甲基安非他命陽
  性反應，驗前毛重三點三公克、驗後毛重三點二公克，亦有高雄醫學大學附設中和
  紀念醫院九十二年六月二十四日報告編號：九二０六─四０二號檢驗報告一份在卷
  可稽。
3.綜上論述，被告空言否認施用第二級毒品安非他命犯行，亦不足採信，則被告右揭
  連續施用第二級毒品安非他命二次之犯行，亦堪以認定。
(三)被告前於八十八年間，因施用毒品案件，經本院裁定送觀察、勒戒後，認有繼續施
  用毒品之傾向，再經本院裁定令入戒治處所施以強制戒治，因戒治期滿，經臺灣高
  雄地方法院檢察署檢察官於八十九年三月二十四日，以八十九年度戒毒偵字第一七
  五號為不起訴處分確定；復於九十一年間，因施用毒品案件，經本院裁定令入戒治
  處所施以強制戒治，並於九十二年二月二十七日，以九十一年度訴字第三一四０號
  判處有期徒刑九月確定，有上開不起訴處分書、判決書及臺灣高等法院被告全國前
  案紀錄表各一份在卷可憑，則被告三犯毒品危害防制條例第十條之罪，犯罪事證明
  確，應依法論科。
二查海洛因、安非他命係毒品危害防制條例第二條第二項所稱之第一、二級毒品，不
  得持有、施用。被告竟持以施用，核其所為，係犯毒品危害防制條例第十條第一項
  之施用第一級毒品罪及同條第二項之施用第二級毒品罪。其施用第一、二級毒品前
  後，持有海洛因、安非他命之低度行為，應為施用之高度行為所吸收，不另論罪。
  又被告先後多次施用第一級、第二級毒品之犯行，均時間緊接，犯罪構成要件亦均
  相同，顯各係基於概括犯意反覆為之，均應依連續犯之規定論以一罪，並依法加重
  其刑。被告所犯上述二罪，犯意各別，行為互殊，應予分論併罰。被告前於八十七
  年間，因販賣安非他命案件，經本院以八十七年度少訴字第四三號判處有期徒刑二
  年十月，緩刑五年確定，嗣於八十八年間，經撤銷緩刑，執行徒刑，甫於九十一年
  五月十七日假釋期滿執行完畢，有臺灣高等法院被告全國前案紀錄表一份在卷可佐
  ，其受有期徒刑之執行完畢，五年以內再犯本件有期徒刑以上之罪，為累犯，依法
  加重其刑，並依法遞加之。爰審酌被告前因施用毒品案件，先後經觀察、勒戒、強
  制戒治及法院判刑確定，仍未戒絕毒品，再犯本件施用毒品犯行，犯後猶飾詞狡辯
  ，顯見其無悔改之意，意志不堅，有失政府制定毒品危害防制條例之立法美意，本
  不宜寬貸，惟念其施用毒品乃自戕一己之身體健康，尚未害及他人等一切情狀，分
  別量處如主文所示之刑，並定其應執行刑。扣案之第一級毒品海洛因共十三包（合
  計淨重四點二一公克、包裝重三點八九公克）；及均殘留第一級毒品海洛因之注射
  針筒共八支、殘渣袋四個，業已難與第一級毒品海洛因析離；另扣案之第二級毒品
  安非他命六包（驗前毛重三點三公克、驗後毛重三點二公克），均屬毒品，爰依毒
  品危害防制條例第十八條第一項前段規定，不問屬於犯人與否，均宣告沒收銷燬之
  。
三公訴意旨另以：(一)被告基於概括之犯意，自九十二年四月二十二日為警查獲後起至
  同年月二十七日下午一時許回溯二十四小時內之某時前止，及自同年月二十七日為
  警查獲後起至同年五月十六日下午四時四十分許回溯二十四小時內之某時前止，連
  續在不詳處所施用第一級毒品海洛因多次。(二)另基於概括之犯意，自同年四月二十
  二日為警查獲後起至同年月二十七日下午一時許回溯二十四小時內之某時前止，及
  自同年月二十七日為警查獲後起至同年五月十六日止，連續在不詳處所，施用第二
  級毒品安非他命多次。因認被告上開(一)、(二)部分所為，分別涉有毒品危害防制條例
  第十條第一項之施用第一級毒品罪嫌及同條第二項之施用第二級毒品罪嫌。按犯罪
  事實應依證據認定之，無證據不得推定其犯罪事實，刑事訴訟法第一百五十四條定
  有明文。公訴人認被告涉有前揭罪嫌，無非係以前揭高雄縣政府衛生局煙毒尿液檢
  驗成績書、長榮大學確認報告、臺灣檢驗科技股份有限公司濫用藥物尿液檢驗報告
  附卷，及第一級毒品海洛因毛重共六點三公克、第二級毒安非他命二點五公克、注
  射針筒七支、海洛因殘渣袋等扣案為其論罪之依據，被告則堅詞否認此部分犯行。
  經查：
(一)被告先後於九十二年四月二十二日、同年月二十七日下午一時許及同年五月十六日
  下午四時四十分許所採集之尿液，經送驗結果，均呈嗎啡陽性反應，有前揭尿液檢
  驗報告足參，固可證明被告曾於上開三次採尿時間回溯二十四小時內之某時，施用
  第一級毒品海洛因各一次之事實，已如前述，然依卷內證據，尚不足以認定被告自
  九十二年四月二十二日為警查獲後起至同年月二十七日下午一時許回溯二十四小時
  內之某時前止，及自同年月二十七日為警查獲後起至同年五月十六日下午四時四十
  分許回溯二十四小時內之某時前止，連續施用第一級毒品海洛因多次之犯行，應認
  被告此部分罪嫌尚有不足，惟公訴意旨認此部分與前揭論罪科刑之施用第一級毒品
  罪間有連續犯之裁判上一罪關係，爰不另為無罪之諭知。
(二)被告先後於九十二年四月二十二日及同年月二十七日下午一時許所採集之尿液，經
  送驗結果，均呈甲基安非他命陽性反應，有前揭尿液檢驗報告可稽，亦僅能證明被
  告曾於上開二次採尿時間回溯二十四小時內之某時，施用第二級毒品安非他命各一
  次之事實，已如前述，尚無從認定被告自九十二年四月二十二日為警查獲後起至同
  年月二十七日下午一時許回溯二十四小時內之某時前止，連續施用第二級毒品安非
  他命多次之犯行。另被告於九十二年五月十六日為警查獲後所採集之尿液，經送請
  高雄縣政府衛生局以免疫學分析法及ＴＯＸＩ─ＬＡＢ方法初驗及高雄醫學大學附
  設中和紀念醫院以酵素免疫分析法及氣相層析質譜儀法複驗結果，均呈甲基安非他
  命陰性反應，有前揭高雄縣政府衛生局九十二年五月二十二日九二煙檢字第八七０
  號煙毒尿液檢驗成績書及高雄醫學大學附設中和紀念醫院九十二年六月二十四日報
  告編號：九二０六─一三０號濫用藥物尿液檢驗報告各一份附卷可稽。而氣相層析
  質譜儀分析法為目前最具公信力之尿液毒品檢驗方法，已如前述，則被告上開尿液
  檢驗結果，應堪採信。況且，被告於九十二年五月十六日為警查獲時，亦未經查扣
  任何有關施用第二級毒品安非他命之物品。是公訴人所指被告自九十二年四月二十
  七日為警查獲後起至同年五月十六日止，連續施用第二級毒品安非他命多次之犯行
  ，亦乏證據足資證明。惟公訴意旨認被告自九十二年四月二十二日為警查獲後起至
  同年月二十七日下午一時許回溯二十四小時內之某時前止，及自同年月二十七日為
  警查獲後起至同年五月十六日止，連續施用第二級毒品安非他命多次之犯行，與前
  揭論罪科刑之施用第二級毒品罪間有連續犯之裁判上一罪關係，爰就此部分亦不另
  為無罪之諭知。
據上論斷，應依刑事訴訟法第二百九十九條第一項前段，毒品危害防制條例第十條第
一項、第二項、第十八條第一項前段、第二十三條第二項，刑法第十一條、第五十六
條、第四十七條、第五十一條第五款、第九款，判決如主文。
本案經檢察官葉芳秀到庭執行職務。
中      華      民      國    九十二    年      八      月    二十五    日
                                  臺灣高雄地方法院刑事庭
                                      審判長  法  官 黃三友
                                              法  官 黃宗揚
                                              法  官 王雅苑
右正本證明與原本無異。
如不服本判決，應於判決送達後十日內，向本院提出上訴狀。
                                              書記官 黃琬婷
中      華      民      國    九十二    年      八      月    二十五    日
附錄法條：
毒品危害防制條例第十條
施用第一級毒品者，處六月以上五年以下有期徒刑。
施用第二級毒品者，處三年以下有期徒刑。


司法院資訊處製作；財團法人民間司法改革基金會備份。
